臺灣高等法院刑事判決　　　　　　　　　　　　　九十二年度上易字第三五六八號
　　上　訴　人
　　即　被　告　甲○○
右上訴人因傷害案件，不服臺灣士林地方法院九十二年度易字第六八四號，中華民國
九十二年十月二十八日第一審判決（起訴案號：臺灣士林地方法院檢察署九十二年度
偵字第五一一三號），提起上訴，本院判決如左：
    主  文
上訴駁回。
    事  實
一、甲○○前與乙○○有買賣房屋定金之債務糾紛，於民國八十六年間，即因傷害乙
    ○○案件，經臺灣士林地方法院以八十六年度易字第一六○六號判處罰金三百元
    ，緩刑二年確定。詎仍不知悔悟，於九十一年十月十六日下午一時許，騎乘機車
    （車號不詳）行經臺北市○○路、福德街口時，巧遇乙○○，乙○○則拔去其機
    車鑰匙，要求一同前往臺北市政府警察局南港分局福德派出所解決如何還款事宜
    ，經值班員警告知此屬民事糾紛，建議雙方至臺北市信義區調解委員會調解，於
    同日下午三時許，雙方陸續步出該派出所，途經臺北市○○區○○街一九八號前
    時，因甲○○拒絕前往調解，雙方一言不合乃發生拉扯，甲○○竟基於傷害之犯
    意，徒手毆打乙○○之臉部、背部及上半身體部位約三、四下，並將之推倒在地
    ，致乙○○受有左側第五手指肌腱斷裂併脫臼、背部紅腫三×三公分、左手臂擦
    傷○‧一×○‧一公分、左臉擦傷一×一公分及瘀傷三×一公分、右肩擦傷一×
    三公分等傷害。
二、案經乙○○訴由臺北市政府警察局士林分局報請臺灣士林地方法院檢察署檢察官
    偵查聲請簡易判決處刑，臺灣士林地方法院認不宜以簡易判決處刑，改依通常程
    序審理。
    理  由
一、訊據被告甲○○固承認因債務問題於右揭時地與告訴人乙○○發生爭執，惟矢口
    否認有何傷害之犯行，於原審辯稱：當時係告訴人要強拉伊至調解委員會，伊不
    願前往，遭告訴人毆打並將衣服扯破，伊轉身進入福德派出所時，告訴人自己跌
    倒因而受傷，絕無毆打告訴人，係告訴人惡人先告狀，伊且向派出所備案，但未
    提出告訴云云。於本院調查中辯稱：當日下午三時許，雙方陸續步出該派出所，
    途經臺北市○○區○○街一九八號前時，乙○○又發飆，出手毆打被告，並強拉
    被告要去調解委員會，乙○○的傷是她自己打人、拉人造成的云云。
二、經查：
  (一)右開被告毆打告訴人成傷之事實，已據告訴人乙○○於警訊指訴：「‧‧‧我便
    與王某一起離開福德派出所，叫他至調解委員會解決債務問題，他不願意則於九
    十一年十月十六日下午十五時，在臺北市○○區○○街一九八號，徒手連續揮拳
    毆打我身體臉部、左手臂擦傷、背部外傷紅腫、右肩擦傷、左側第五手指肌腱斷
    裂併脫臼等處受傷。」（見偵查卷第七頁反面警訊筆錄），於檢察官偵查中指稱
    ：「我很堅持要求王與我一起去調解，結果他就動手打我，他有從正面、背面打
    我，用拳頭打，大概打了三、四下‧‧‧」、「‧‧‧我們出警局，他連續揮拳
    打我好幾拳，打在胸、背部，我跌倒時，第五指壓到地上折斷。」（見偵查卷第
    第十四頁反面、第二十九頁反面偵訊筆錄），於原審指訴：「‧‧‧我們就出了
    派出所，我先出手，作勢要被告一起去，我根本沒有碰到被告，被告就對我拳打
    腳踢，用右手拳頭連續揮打我的臉部、背部及身體上半身，後來我被推倒，我起
    來時發現我的左手小拇指就彎掉了，‧‧‧我只是本能的防範保護自己，有拉到
    被告的衣服。」（見原審卷第二九頁起、九十二年十月十四日審理筆錄）等語，
    前後所述，互核一致。徵以證人即告訴人之夫王一士於警訊時證稱：當時在福德
    派出所與廣慈博愛院中間走道，雖未親眼看見被告傷害告訴人，但發現告訴人跌
    坐地上有驚恐之狀，曾攔下被告警告不得動粗（見偵查卷第九頁反面）等語，益
    顯告訴人所言應非虛妄。而告訴人因此受有左側第五手指肌腱斷裂併脫臼、背部
    紅腫三×三公分、左手臂擦傷○‧一×○‧一公分、左臉擦傷一×一公分及瘀傷
    三×一公分、右肩擦傷一×三公分等傷害，復有臺北市立忠孝醫院九十一年十月
    十八日忠傷字第九三號、同年十一月七日第三五六號診斷證明書共二份附卷可佐
    （偵卷第一七、一八頁），核與告訴人指訴遭被告毆打之部位與情節亦相符合。
    衡其傷勢，實無可能係告訴人自己打人、拉人造成，倘係告訴人自行跌倒，亦無
    可能造成以上所述之傷勢。
  (二) 參以被告供稱：「（問：乙○○跌倒時，你是否有看到？）沒有，因為他是我
     轉身時跌倒。（問：告訴人是正面還是背面拉你？）正面拉我。（問：乙○○
     後來是否跌坐在地上？）我不知道。‧‧‧（問：你要離開時，沒有回頭看被
     害人？）沒有，我轉身直接走到派出所報案。」云云（見原審卷第三四頁起、
     九十二年十月十四日審理筆錄），被告既未眼見告訴人跌倒，何能如此斷言？
     又為何被告對於告訴人倒地乙事竟渾然不覺？益見被告所辯，係告訴人乙○○
     自己跌倒受傷，悖乎常理，不足為憑。
  (三)又被告於警訊時即坦承與告訴人雙方因債務糾紛爭吵拉扯（見偵查卷第六頁），
    足見被告與告訴人確有肢體衝突無誤，且若係告訴人出手毆打被告，何以被告於
    備案後未前往就醫，並取得驗傷診斷書以資證明其情。退而言之，本件倘係雙方
    互毆，被告所為亦非屬正當防衛，無法解免其傷害之罪責。
  (四)綜上所陳，被告所辯應係諉卸之詞，洵無可採，本件事證明確，其犯行堪以認定
    ，應依法論科。
二、核被告所為，係犯刑法第二百七十七條第一項之傷害罪。被告於同一時地毆擊告
    訴人約三、四下，係基於同一傷害犯意下之接續行為，僅侵害一個法益，只論以
    一罪。
三、原審同此認定，援引刑事訴訟法第四百五十二條、第二百九十九條第一項前段，
    刑法第二百七十七條第一項、第四十一條第一項，罰金罰鍰提高標準條例第一條
    前段、第二條規定，審酌被告與告訴人前曾有債務糾紛而滋生多次爭擾之情事，
    前即因傷害告訴人經台灣士林地法院判處罰金三百元，緩刑二年確定，不知悔悟
    ，仍因債務糾葛，不從告訴人建議前往調解，及其犯罪之動機、目的、刺激、手
    段，告訴人所受傷害之程度、犯罪後猶飾詞圖卸等一切情狀，量處被告有期徒刑
    三月，並諭知易科罰金之折算標準，認事用法，俱無違誤，量刑亦稱妥適。
四、被告上訴意旨，猶執前詞，否認犯罪，為無理由，應予駁回。
五、被告經合法傳喚，無正當之理由，未於審理期日到庭，爰不待其陳述，逕行判決
    。
據上論斷，應依刑事訴訟法第三百七十一條、第三百六十八條，判決如主文。
本案經檢察官吳國南到庭執行職務。
中　　　華　　　民　　　國　　九十三　　年　　　一　　　月　　三十　　日
                              臺灣高等法院刑事第六庭
                                  審判長法  官  陳  春  秋
                                        法  官  高  明  哲
                                        法  官  洪  英  花
右正本證明與原本無異。
不得上訴。
                                        書記官  陳  威  霖
中　　　華　　　民　　　國　　九十三　　年　　　二　　　月　　　二　　　日
附錄：本案論罪科刑法條全文
刑法第二百七十七條第一項：
  傷害人之身體或健康者，處三年以下有期徒刑、拘役或一千元以下罰金。
